臺灣臺中地方法院刑事判決　　　　　　　　　　　　九十三年度易字第二五三三號
　　公　訴　人　臺灣臺中地方法院檢察署檢察官
　　被　　　告　乙○○
　　選任辯護人　江來盛律師
右列被告因背信案件，經檢察官提起公訴（九十二年度調偵續字第一０號），本院判
決如左：
    主  文
乙○○未經許可，擅自經營期貨經理事業，處有期徒刑伍月。
    事  實
一、乙○○明知未經財政部證券及期貨管理委員會之許可，不得擅自經營期貨經理事
    業，竟基於擅自經營期貨經理事業之故意，未經許可，於民國八十九年六月間，
    向丙○○招攬稱可代為投資從事外匯保證金交易，保證只賺不賠，若虧損三成將
    停止一切交易，如投資獲利乙○○可分得三成利潤，虧損由乙○○負擔等語，使
    丙○○於八十九年六月七日匯款美金五萬元至新加坡之吉寶銀行，並出具委託書
    授權乙○○代其操作，決定買進、賣出、價格及日數，而參與外匯保證金交易。
    該交易之方式為：客戶與境外金融或投資機機構簽訂外匯保證金契約，開戶繳付
    外幣保證金後，該金融或投資機構得隨時應客戶之請求，於保證金之數倍範圍內
    以自已名義為客戶計算，在外匯市場從事不同幣別間之即期或遠期買賣交易，視
    匯率之變動而決定平倉日，以賺取價差。丙○○匯款美金五萬元保證金予新加坡
    之吉寶銀行以其名義所開立之帳戶後，即由乙○○以該新加坡之吉寶銀行營業員
    之身分向第一聯邦銀行洛杉機分行等銀行下單買賣歐元、日圓及英鎊等外國貨幣
    ，每次下單買賣以美金「一口」即美金五千元為計算本位，從事不同幣別之即期
    或遠期外匯交易，而依各該外幣匯率在市場行情變動之漲跌，於當日或到期前結
    算買賣差價，計算客戶盈虧，客戶如有虧損即由保證金內扣抵，如客戶之保證金
    額僅剩三成時，則須加以補足，否則新加坡之吉寶銀行強迫平倉，停止該投資人
    之外幣交易，但如客戶同意繼續交易，亦可繼續交易，每名客戶完成買賣一筆外
    幣交易（即每口交易），由吉寶銀行抽取佣金牟利，乙○○則藉以賺取吉寶銀行
    之退佣及向丙○○等客戶收取代為操作之佣金。八十九年六、七月間，乙○○復
    向丙○○介紹在第一聯邦銀行開立信用狀，以所收取之利息從事外匯保證金交易
    。嗣於八十九年八月間，乙○○再以同一方法向甲○○招攬代為操作外匯保證金
    交易，雙方約定所得均分，虧損由乙○○負擔，甲○○遂與澳門利基金融集團簽
    訂外匯保證金契約，於八十九年九月二十一日匯款美金一萬五千元保證金至澳門
    利基金融集團其所開立之帳戶，而委由乙○○代為操作，從事前開外匯保證金交
    易，藉此賺取佣金。乙○○因而未經許可，而擅自以接受委託書並收取佣金或手
    續費等代他人操作外幣保證金交易之方式，經營期貨經理事業。嗣乙○○於甲○○匯款後密集下單，於短短四天內將甲○○委由其操作之資金虧損殆盡，八十九
    年十一月八日甲○○親至總公司利基行查詢，始知帳戶僅餘美金一千七百三十四
    元。
二、案經丙○○、甲○○訴請臺灣臺中地方法院檢察署檢察官偵查起訴。
    理  由
一、訊據被告乙○○對於右揭事實坦承：伊是幫丙○○在新加坡的吉寶銀行開一個美
    金帳戶，作槓桿原理的外匯保證金交易，就是類似股市的融資融券，一口單五千
    元美金，作十萬元美金對日圓、歐元、英鎊、法郎等值外幣，以賺取匯差，丙○○在八十九年五月（應係同年六月七日）匯款五萬元到她新加坡吉寶銀行的外匯
    帳戶；嗣伊於八十九年六月底、七月間跟丙○○介紹以在第一聯邦銀行開信用狀
    收取利息之方式去做外匯保證金交易，丙○○有同意伊繼續用信用狀的利息作外
    匯保證金，後來轉到第一聯邦銀行帛琉分行下單；八十九年九月間伊跟團到新加
    坡，認識甲○○，甲○○知道伊在作外匯投資的事情，甲○○自己在臺灣也有作
    期貨，她那時期貨作的不順利，要伊去她桃園市的家簽約，委託伊投資，這是八
    十九年九月的事情，後來隔天她自己匯款到澳門國際商銀旗下之利基外匯行下面
    甲○○的帳戶，也是作外匯保證金交易；外匯保證金交易的流程，是丙○○、甲○○有簽委託書給伊，委託伊決定價格、買進、賣出及口數，由銀行跟客戶認同
    委託伊下單處理，伊用客戶的開戶代碼下單，一口是五千元美金，伊會用五千元
    美金購買日幣等外幣，再預測它會升值或貶值，因而賺取價差，出場後才結算，
    沒有規定何時必須出場，所以可以短、中、長期投資，如果虧損達三成，客戶必
    須出場，如客戶同意的話，也可以繼續操作，當時伊都是跟第一聯邦銀行在洛杉
    磯的分行下單，伊是直接跟該分行下單，沒有透過其他人；伊幫甲○○操作的方
    式與操作丙○○資金的方式相同，都是外匯保證金交易；伊投資外匯保證金買賣
    如果把單叫進去，可以作長期或短期投資，因為外匯會浮動，銀行是以洛杉磯時
    間每日中午十二點作結算，必須要繳保證金每一口單美金五千元，伊會預估它的
    漲跌，預定一個價格，等達到那個價格再出場，若沒有達到價格，就視當時狀況
    來決定，如果保證金足夠，就放著，如果不夠，可能會被迫出場，當時政府並沒
    有核准伊操作外匯買賣，伊所說的外匯保證金買賣，是屬於期貨的一種，現在規
    劃在期貨交易等語（見本院卷第十九、二十、一三八、一四三、一四八、一四九
    頁），核與證人丙○○於本院審理時結證稱：地震過後被告到伊任職之三裕實業
    股份有限公司去招攬伊做外匯投資，就是外匯保證金，當時被告是說用美金幾口
    數跟銀行交易；剛開始是透過新加坡的吉寶銀行投資，也是從事外匯保證金交易
    ，但錢後來有匯回來，只有虧損一點點，後來被告叫伊把錢轉匯到第一聯邦銀行
    ，伊從伊在臺灣的亞太商業銀行（現改成復華銀行）所開設的美金帳戶，匯款五
    萬美金到美國的第一聯邦銀行被告幫伊所開立的帳戶，被告有寫合約書予伊，叫
    伊簽名，作為伊與被告間之授權書，伊錢匯出去，被告就開始幫伊操作，被告有
    開美金五萬元的本票給伊；被告說她的獲利部分，是賺取銀行給她的點數，被告
    說她只要有下單給銀行，銀行會退佣給她，伊的部分，她也會退佣給伊等語（見
    本院卷第一二九至一三二頁）；證人甲○○於本院審理時結證稱：伊投資一萬五
    千元的美金，是匯款到澳門第一聯邦行（應係利基金融集團，見卷附合約書），
    被告說要幫伊操作外匯套倉，要套匯套利，說套倉這個戶頭，套到那個戶頭，賺
    取銀行的手續費，伊完全信任被告，沒有去瞭解被告操作外匯之情形；被告將伊
    之資金放了一個月都沒有平倉，利息一直計算，後來是伊要求被告平倉，被告才
    平倉等語（見本院卷第一三九至一四二頁）相符，復有被告與證人丙○○、甲○○所簽之合約書，證人丙○○之匯款證明、證人甲○○之匯出匯款申請書、被告
    所簽發之本票、傳真資料、還款承諾書等資料附卷可稽。
二、按所謂「槓桿保證金交易契約」，係指當事人約定，一方支付價金一定成數之款
    項或取得他方授與之一定信用額度，雙方於未來特定期間內，依約定方式結算差
    價或交付約定物之契約，期貨交易法第三條第一項第四款定有明文。而所謂「外
    匯保證金交易」，係指一方於客戶與其簽約並繳付外幣保證金後，得隨時應客戶
    之請求，於保證金之數倍範圍內以自己之名義為客戶之計算，在外匯市場從事不
    同幣別間之即期或遠期買賣交易。此項交易不須實際交割，一般都在當日或到期
    前以反方向交易軋平而僅結算買賣差價。實務上客戶與銀行間所簽訂外匯保證金
    契約，均約定客戶得將契約延續至下一銀行營業日，且若契約自一銀行營業日延
    續至下一銀行營業日，則客戶由於契約延續之差價所獲致之損益或虧損，經銀行
    確定後，即存入客戶外幣保證金帳戶或自其中扣除，換言之，外匯保證金契約雖
    然得於當日平倉，惟客戶簽訂外匯保證金契約時，並不知何時會平倉（履行日不
    確定），得視匯率之變動而決定其平倉日，是該等契約實際上並無到期日，具有
    約定於未來時間履行契約之性質。是此種契約具有以保證金交易、未來期間履約
    特性、每日結算損益、不重視交易相對人之信用等期貨交易特有之結算制度，並
    於店頭市場交易，符合期貨交易法期貨交易契約之槓桿保證金契約之要件，應受
    期貨交易法之規範；又任何人除依期貨交易法第三條第二項規定豁免者外，以接
    受委託書並收取佣金或手續費等方式代他人操作外幣保證金交易，係屬經營期貨
    經理事業，業經財政部證券暨期貨管理委員會八十六年十月六日（八六）台財證
    （五）第五六五六○號函、八十七年五月二十六日（八七）臺財證七第三三六七
    二號及、九十年三月二十七日（九○）台財證 (七)字第一一一三二九號函釋甚
    明。本院依被告前開自白代為操作外匯之方式，及證人丙○○、甲○○所提供之
    合約書，向行政院金融監督管理委員會函查，該會認：本案依被告之說詞及所附
    合約書判斷，可知其交易具有：以保證金交易、未來期間履約特性、每日結算損
    益並於店頭市場交易，符合期貨交易法第三條第一項第四款規定槓桿保證金契約
    交易要件，應受期貨交易法規範；被告供稱其接受證人丙○○及甲○○委託從事
    外匯保證金交易之情節，似為代客操作外幣保證金交易之行為，涉嫌未經許可擅
    自經營期貨經理事業等情，有該局九十四年三月二十九日金管證七字第０九四０
    一０九００二號函一份在卷可憑（見本院卷第二０四至二０六頁）。被告復自承
    其代為操作外匯保證金交易未經主管機關許可，是本件事證明確，被告犯行堪以
    認定。
三、核被告受託代他人操作外匯保證金交易，藉以賺取佣金或手續費，所為係犯期貨
    交易法第一百十二條第五款之未經許可，擅自經營期貨經理事業罪。公訴人認被
    告所為係犯刑法第三百四十二條第一項之背信罪，惟證人丙○○、甲○○於本院
    審理時結證稱：其等委託被告代為操作外匯保證金交易期間，被告確有依約代為
    操作，證人丙○○所繳交之保證金虧損至三成時，其有同意被告繼續操作，證人
    甲○○與被告間並未約定虧損至幾成不得繼續操作等語，且投資外匯本有其風險
    ，證人丙○○、甲○○不能諉為不知，況被告受託代為操作，目的在賺取報酬，
    衡情亦無故意將證人丙○○、甲○○所投之金錢虧損殆盡，致無法繼續操作以賺
    取佣金或報酬，故意損害於其等之財產或利益之必要，自不能以被告代為操作之
    結果虧損，遽認被告有故意違背任務之行為，公訴人認被告觸犯背信罪尚有未洽
    ，惟起訴之基本事實相同，爰變更起訴之法條。又期貨交易法第一百十二條第四
    款所稱經營期貨經理事業，性質上本即包含反覆、繼續多次實施該事業之行為，
    是被告雖先後受任代證人丙○○、甲○○操作從事外匯保證金交易，仍為單純一
    罪。爰審酌被告為圖得利益，竟未經主管機關許可，違法代客操作外匯保證金交
    易，使主管機關無法加以考核監督，致證人丙○○、甲○○受有損失，其犯罪之
    動機、目的、手段及坦承所犯等一切情狀，量處如主文所示之刑。
據上論斷，應依刑事訴訟法第二百九十九條第一項前段、第三百條，期貨交易法第一
百十二條第五款，判決如主文。
本案經檢察官張溢金到庭執行職務。
中      華      民      國    九十四    年      五      月    三十一    日
                              臺灣臺中地方法院刑事第十四庭
                                  審判長法  官  楊  真  明
                                        法  官  劉  逸  成
                                        法  官  黃  渙  文
右正本證明與原本無異。
如不服本判決，應於送達後十日內向本院提出上訴狀（須附繕本），上訴於臺灣高等
法院臺中分院。
                                        書記官
中      華      民      國    九十四    年      五      月    三十一    日
附錄論罪科刑法條
（九十一年六月十二日修正後）期貨交易法
第一百十二條：
有下列情事之一者，處七年以下有期徒刑，得併科新臺幣三百萬元以下罰金：
一、未經許可，擅自經營期貨交易所或期貨交易所業務者。
二、未經許可，擅自經營期貨結算機構者。
三、違反第五十六條第一項之規定者。
四、未經許可，擅自經營槓桿交易商者。
五、未經許可，擅自經營期貨信託事業、期貨經理事業、期貨顧問事業或
    其他期貨服務事業者。
六、期貨信託事業違反第八十四條第一項規定募集期貨信託基金者。
七、違反第一百零六條、第一百零七條或第一百零八條第一項之規定者。
